【裁判字號】    92,簡,187
【裁判日期】    920630
【裁判案由】    廢棄物清理法
【裁判全文】
臺北高等行政法院判決                              九十二年度簡字第一八七號
    原      告  甲○○
    被      告  臺北縣政府環境保護局
    代  表  人  張子敬（局長）住同右
    訴訟代理人  乙○○
                謝淑貞
右當事人間因廢棄物清理法事件，原告不服臺北縣政府中華民國九十二年一月二十一
日北府訴決字第○九二○○三五○一八號訴願決定，提起行政訴訟。本院判決如左：
    主  文
原告之訴駁回。
訴訟費用由原告負擔。
    事  實
緣被告臺北縣政府環境保護局所屬稽查員於民國（下同）九十一年七月二十二日，在
臺北縣八里鄉廈竹圍一之一旁查獲原告甲○○載運剩餘土石方，未隨車攜帶剩餘土石
方產生源及處理地點之證明文件，被告遂依廢棄物清理法第九條第一項及第四十九條
第二項規定裁處原告新臺幣六萬元罰鍰，原告不服，提起訴願，旋遭駁回，遂向本院
提起行政訴訟，茲摘敘兩造訴辯意旨如左：
壹、原告起訴主張略謂：
一、聲明：訴願決定及原處分均撤銷。
二、理由：
    查原告所駕駛者係為傾卸式框式砂石專用專用車輛，而車上所載運者為可供資源
    回收利用之土方，而非廢棄物或剩餘土石方；又原告因教育程度不高，根本不知
    道九十年十月二十四日修正通過之廢棄物清理法規定須隨車攜帶剩餘土石方產生
    源及處理地點之證明文件，故於被告稽查當時，車上雖備有前開證明文件，惟因
    不諳前開規定及過於緊張，致無法及時提出，被告不加詳查，遽以科處原告罰鍰
    六萬元，要非妥適。
貳、被告答辯主張略謂：
一、聲明：
(一)、駁回原告之訴。
(二)、訴訟費用由原告負擔。
二、理由：
(一)、按「．．．廢棄物、剩餘土石方清除機具應隨車持有載明廢棄物、剩餘土石方產
    生源及處理地點之證明文件，以供檢查」、「有下列情形之一者，處新臺幣六萬
    元以上三十萬元以下罰鍰，．．．二、清除廢棄物、剩餘土石方者，未隨車持有
    載明一般廢棄物、一般事業廢棄物、剩餘土石方產生源及處理地點之證明文件」
    為廢棄物清理法第九條第一項及第四十九條第二款所明定。復依內政部營建署九
    十年十月十九日台九○內營字第九○一四七一四號函頒修正之「營建剩餘土石方
    處理方案」規定，剩餘土石方處理應由當地之地方政府主管建築機關，審核建築
    施工計畫說明書，內容應包括剩餘土石方處理計畫。其自設土資場者，得將設置
    計畫併建築計畫，提出申請，合併審查，有效落實土石方資源回收處理再利用。
    並應由起造人或使用人於工地實際產出剩餘土石方前，將擬送往之合法收容處理
    場所之地址及名稱報主管建築機關備查後，據以核發土石方流向證明文件；其有
    違規棄置剩餘土石方及廢棄物者，應依廢棄物清理法相關規定，追究責任與處分
    。清運業者應先核對剩餘土石方內容及運送土石方流向證明文件後，運往指定之
    場所處理，並將證明副聯回報承造人送請各該工程主管機關查核。基此，剩餘土
    石方產出後，擬送往合法收容處理場所或土資場前，清除機具應隨車持有載明廢
    棄物、剩餘土石方產生源及處理地點之證明文件乃中央主管機關及目的事業主管
    機關所明定，原告檢附之交通部函示僅說明營建剩餘土石方應屬汽車貨運業運送
    之業務範疇，與違反廢棄物清理法之事實要無關涉。
(二)、查廢棄物清理法業於八十八年七月十四日修正公布（舊法第十七條、第二十九條
    ）應為原告所知悉，被告據以處分並無違誤，而處分金額亦屬最低額，並未違反
    比例原則之要求。本件被告所屬稽查人員於事實欄所述時、地當場查得原告駕駛
    車輛（車號：ＡＴ∣６３９）載運剩餘土石方，未隨車攜帶剩餘土石方產生源及
    處理地點之證明文件之事實，縱原告嗣後指稱證明文件早已放置車上未能即時提
    出，實無法脫免其違規事實之成立；另依當日稽查紀錄、稽查照片及開發公司開
    立之處理證明顯示，原告載運之物確為剩餘土石方，其未隨車持有載明一般廢棄
    物、一般事業廢棄物、剩餘土石方產生源及處理地點證明文件之事實明確，本件
    所為處分內容及處分構成要件於法有據，原告所訴應係誤解法令所致，核不足採
    ，其所言亦無礙於違法行為之成立。
    理  由
一、按「．．．廢棄物、剩餘土石方清除機具應隨車持有載明廢棄物、剩餘土石方產
    生源及處理地點之證明文件，以供檢查」、「有下列情形之一者，處新臺幣六萬
    元以上三十萬元以下罰鍰，．．．二、清除廢棄物、剩餘土石方者，未隨車持有
    載明一般廢棄物、一般事業廢棄物、剩餘土石方產生源及處理地點之證明文件」
    為廢棄物清理法第九條第一項及第四十九條第二款所明定。
二、卷查被告所屬稽查人員於事實欄所述時、地當場查獲原告駕駛車輛（車號：ＡＴ
    ∣６３９）載運營建廢棄物、土石方，未隨車攜帶營建廢棄物產生源及處理地點
    之證明文件，此有稽查紀錄及被告所屬稽查人員所拍攝現場採證照片附於原處分
    卷宗可稽，故被告依前揭規定處以原告六萬元罰鍰，自屬有據。又本件原告訴稱
    其所載運者並非營建廢棄物，而係可供資源回收利用之土方，且其並非無證明文
    件，乃因不諳法令，致未能及時提出，被告未詳加查察，即科處原告罰鍰，要非
    妥適云云。惟查：依被告九十一年七月二十二日稽查紀錄上記載，原告當日所
    載運係含土石之廢土，此有該稽查紀錄在卷可稽；另從前揭現場採證照片清晰可
    見原告所載運之物係為使用過之含土石之廢土，應係營建廢棄物無訛，況依原告
    所提證物三即郁展國際開發有限公司所提之營建工程剩餘土石方運送處理證明，
    亦明白載明係「剩餘土石方」，足見原告執詞其非營建廢棄物或非剩餘土石方，
    並不可採。另原告提出證物三即郁展國際開發有限公司所提之營建工程剩餘土
    石方運送處理證明，訴稱其並非無前揭證明文件，係因不諳法令致未及時提出云
    云，惟查本件稽查之重點係原告有無隨車持有剩餘土石方產生源及處理地點之證
    明文件，此有稽查紀錄之記載在卷可稽，原告自應知提出上開證明以免罰，且原
    告又以拒簽簽表示抗議，足見原告並未因稽查「過於緊張」，原告主張未及時提
    出上開證明文件，顯屬卸責之詞，是縱有上開原證三之證明文件存在，原告亦未
    隨車持有，原告仍應受罰，原告主張，殊不足採。
三、睽諸首開規定與前揭說明，原告所訴並無理由，準此，被告科處原告罰鍰並無違
    誤，訴願決定遞予維持，亦非違法。本件原告之訴應為無理由。
據上論結，本件原告之訴為無理由，爰依行政訴訟法第二百三十六條、第九十八條第
三項前段判決如主文。
中      華      民      國    九十二    年      六      月     三十     日
                                臺 北 高 等 行 政 法 院  第 五 庭
                                                     法  官  劉介中
右為正本係照原本作成。
本件以訴訟事件所涉及之法律見解具有原則性者為限，始得於本判決送達後二十日內
向本院提出上訴狀並表明上訴理由，如已於本判決宣示後送達前提起上訴者，應於判
決送達後二十日內補具上訴理由（均按他造人數附繕本），且經最高行政法院許可後
方得上訴。
中      華      民      國    九十二    年      六      月     三十     日
                                                     書記官  黃明和


司法院資訊處製作；財團法人民間司法改革基金會備份。
